【裁判字號】    92,交易,531
【裁判日期】    921210
【裁判案由】    公共危險等
【裁判全文】
臺灣臺中地方法院刑事判決                        九十二年度交易字第五三一號
    公  訴  人  臺灣臺中地方法院檢察署檢察官
    被      告  乙○○
右列被告因公共危險等案件，經檢察官提起公訴（九十二年度偵字第一０九七九號）
，本院合議庭裁定進行簡式審判程序，判決如左：
    主  文
乙○○服用酒類，不能安全駕駛動力交通工具而駕駛，處有期徒刑貳月，如易科罰金
以佰元折算壹日；又因過失傷害人，處有期徒刑伍月，如易科罰金以佰元折算壹
日。應執行有期徒刑陸月，如易科罰金以佰元折算壹日。
    事  實
一、乙○○曾因酒後駕車之公共危險案件，於民國九十年一月二十九日經本院以九十
    年度中交簡字第八四號判決處拘役四十日，甫於九十年四月十日易科罰金執行完
    畢。詎仍不知戒慎，其於九十二年三月十二日零時許，在臺中市○○路友人家中
    飲用啤酒後，其呼氣中酒精濃度已達每公升○．三七毫克，已不能安全駕駛，然
    其明知汽車駕駛人飲酒後其吐氣所含酒精濃度超過每公升０‧二五毫克或血液中
    酒精濃度超過百分之０．０五以上者，不得駕車，竟仍於九十二年三月十二日零
    時三十分許，酒醉後無照駕駛車牌號碼ＮＴ─九五九五號自小客車，沿臺中市○
    ○路○段往福星路方向行駛，行經河南路二段二二七號對面前時，其應注行車速
    度應依標誌之規定，無標誌者，在市區道路，時速不得超過五十公里及汽車行駛
    時，駕駛人行進中應注意車前狀況，隨時採取必要安全措施，避免危險之發生，
    而依當時天候係晴、光線為夜間有照明、視距良好，且路面無缺陷，道路無障礙
    物之客觀情形下，並無不能注意之情形，乙○○竟因酒後操控力及注意力下降，
    在速限五十公里之該路段，貿然以超過時速五十公里之車速行進，亦未為其他避
    免事故發生之必要安全措施，終因不能安全駕駛而撞及正行經該處亦未依規定行
    走行人穿越道穿越馬路之甲○○，致甲○○受有頭部外傷合併臉撕裂傷及齒槽骨
    骨折、兩側脛腓開放性骨折、左側骨盆恥骨骨折、牙齒斷裂等傷害。而乙○○肇
    事後，於有偵查犯罪權限之機關知悉其犯行前，主動向到場警員自首並接受裁判
    。又林永任警員因發現王世熙身上有酒味，經陪同乙○○至醫院抽血檢驗，驗得
    其血液中酒精濃度為七七‧九六ＭＧ／ＤＬ（換算成呼氣後酒精濃度係○．三七
    ＭＧ／Ｌ，即每公升○．三七毫克。）
二、案經臺中市警察局第六分局報告及甲○○訴請台灣台中地方法院檢察署檢察官偵
    查起訴。
    理  由
一、訊據被告乙○○坦承於右開時、地酒後無照超速駕車，不慎與告訴人甲○○發生
    車禍，致告訴人受傷等事實，核與告訴人指訴及證人呂美蘭、黃振庭證述發生車
    禍及告訴人受傷等經過情節大致相符，且有澄清綜合醫院出具之診斷證明書二份
    、生化報告、道路交通事故現場圖、臺中市○○○道路交通事故調查報告表（一
    ）（二）、臺中市警察局舉發違反道路交通管理事件通知單、刑法第一百八十五
    條之三案件測試觀察紀錄表各一件及現場照片四張附卷可稽，被告之自白堪信為
    真實。
二、按刑法於八十八年四月二十一日經總統公布增訂第一百八十五條之三，將服用酒
    類不能安全駕駛動力交通工具而駕駛者，亦納入刑事處罰之範疇，該條規定並自
    同年月二十三日正式施行，犯本條之罪係屬抽象危險犯，其立法目的在嚇阻酒後
    駕車，危害公眾安全及防止交通事故之發生，條文中所稱「不能安全駕駛動力交
    通工具」係屬不確定之法律概念，除衡之行為人駕車時飲用酒類之程度及血液中
    酒精含量之多寡外，並應參以行為人當時之精神狀態、駕馭車輛之情形及對於交
    通號誌或指揮之遵守能力，以資相佐，斷非徒以飲酒數量作為取決是否成罪之唯
    一標準，否則，個人酒量殊異，偶因特殊情狀致未達平日精神狀態者亦所在多有
    ，欲以劃一標準遽為能否安全駕車或酒醉之論斷，誠屬難能，惟參考德國、美國
    之認定標準，駕駛人於呼氣中酒精濃度達每公升零點五五亳克以上者，肇事率為
    一般正常人之十倍，認為已達不能安全駕駛之標準，然在此標準以下之行為，如
    輔以其他客觀事實得作為不能安全駕駛之判斷時，亦屬之，法務部八十八年五月
    十八日法八八檢字第○○一六六九號函亦採斯旨。本案被告檢測血液酒精濃度測
    試值為七七．九六ＭＧ／ＤＬ，換算成吐氣酒精濃度值達○．三七ＭＧ／Ｌ，測
    試值非低，且依被告在現場未留下煞車痕跡，依車停位置亦無法認定其有何緊急
    閃避之情，足見被告確有因飲酒影響其駕車時之注意能力及精神狀態之情，其因
    而撞傷行人肇事，足認被告已達不能安全駕駛動力交通工具程度。
三、又按駕駛人駕駛汽車，應注意車前狀況，隨時採取必要之安全措施；又行車速度
    應依標誌之規定，無標誌者，在市區道路，時速不得超過五十公里；且汽車駕駛
    人飲酒後，其吐氣所含酒精成份超過每公升０．二五毫克以上者，不得駕車，此
    道路交通安全規則第九十四條第三項、第九十三條第一項第一款及第一百十四條
    第二款分別訂有明文。被告乙○○在飲酒後駕車，且於時速限制五十公里之道路
    ，貿然以超過時速五十公里以上之速度超速行駛，而其肇事後經做酒精濃度測試
    ，換算其呼氣之酒精濃度仍高達每公升○．三七毫克，已明顯超出標準值；又依
    交通事故調查報告表所載，當時係晴天、夜間有照明、路面乾燥、無缺陷、道路
    無障礙物等客觀情況下，並無不能注意之情事，其竟疏未注意降低行車速度，隨
    時採取必要之安全措施，以避免危險之發生，終因不能安全駕駛而衝撞行經馬路
    之告訴人，致肇本件車禍事故，其顯然違反前揭之注意義務，應負過失責任。而
    被害人確因本件車禍受傷已詳如述，則被告之過失行為與被害人之受傷結果間，
    有相當因果關係，是被告前揭過失傷害及公共危險犯行均堪以認定，應予依法論
    科。
四、核被告乙○○所為，係犯刑法第二百八十四條第一項前段之過失傷害罪及第一百
    八十五條之三條公共危險罪。又被告所犯上開二罪間，犯行各別，罪名互異，應
    予分論併罰。被告並未領有駕駛執照，業據其陳明在卷。被告為汽車駕駛人，酒
    醉無照駕車肇事，並因而致人受傷，其所犯過失傷害罪之部分，應依道路交通管
    理處罰條例第八十六條第一項之規定加重其刑。又被告於肇事後，在有偵查犯罪
    權限之機關知悉其犯行前，主動向到場之警員表明為肇事者，並接受偵訊之事實
    ，業據證人即到場警員林永任於偵查中證述無誤，其對於未發覺之犯罪自首而接
    受裁判，應依刑法第六十二條前段之規定，減輕其刑，並依規定先加重後減輕其
    刑。爰審酌被告甫於九十年四月十日因公共危險罪易科罰金執行完畢，仍未能戒
    慎小心駕駛，再犯本案，本應從重量刑，惟念被告坦承犯行，且本件被害人為行
    人，未依規定行走行人穿越道亦有過失，另審酌被告尚未與被害人達成和解賠償
    被害人損害之犯後態度等一切情狀，分別量處如主文所示之刑及定其應執行刑，
    並均諭知易科罰金之折算標準。
據上論斷，依刑事訴訟法第二百七十三條第一項、第二百九十九條第一項前段，刑法
第一百八十五條之三、第二百八十四條第一項、第五十五條、第五十一條第五款、第
六十二條前段、第四十一條第一項前段、第二項，道路交通管理處罰條例第八十六條
第一項，罰金罰鍰提高標準條例第一條前段、第二條，判決如主文。
中      華      民      國    九十二    年      十二    月      十      日
                                  台灣台中地方法院交通法庭
              法  官  王  靜  秋
右正本證明與原本無異。
如不服本判決，應於判決送達後十日內，向本院提出上訴狀。
                                      書記官
中      華      民      國    九十二    年      十二    月      十      日
附錄法條：
刑法第一百八十五條之三
服用毒品、麻醉藥品、酒類或其他相類之物，不能安全駕駛動力交通工具而駕駛者，
處一年以下有期徒刑、拘役或三萬元以下罰金。
刑法第二百八十四條第一項
因過失傷害人者，處六月以下有期徒刑、拘役或五百元以下罰金，致重傷者，處一年
以下有期徒刑、拘役或五百元以下罰金。


司法院資訊處製作；財團法人民間司法改革基金會備份。
